臺灣高等法院刑事判決　　　　　　　　　　　　　　九十三年度上訴字第四三五號
　　上　訴　人
　　即　被　告　乙○○
　　　　　　　　　　　　（現另案羈押於臺灣臺北看守所）
　　選任辯護人　彭火炎律師
　　　　　　　　張玉琳律師
右上訴人因違反毒品危害防制條例案件，不服臺灣新竹地方法院九十二年度訴字第五
一０號，中華民國九十三年一月二十日第一審判決（起訴案號：臺灣新竹地方法院檢
察署九十二年度偵字第三八三六號），提起上訴，本院判決如左：
　　主　文
原判決關於乙○○共同販賣第一級毒品未遂暨執行刑部分撤銷。
乙○○共同販賣第一級毒品未遂，累犯，處有期徒刑拾年。扣案如附表編號一、二、
四所示之海洛因均沒收銷燬，如附表編號三所示之物均沒收。
其他上訴駁回。
右撤銷改判部分（共同販賣第一級毒品未遂，所處有期徒刑拾年）與上訴駁回部分（
連續轉讓第一級毒品，所處有期徒刑貳年貳月），應執行有期徒刑拾貳年。扣案如附
表編號一、二、四所示之海洛因均沒收銷燬，如附表編號三所示之物均沒收。
　　事　實
一、乙○○有多次違反麻醉藥品管理條例、竊盜之前科，最近一次於民國八十六年間
    因妨害自由案件，經本院以八十六年度上易字第八○八四號判決判處有期徒刑四
    月，如易科罰金以銀元三百元折算一日確定在案，於八十七年五月五日易科罰金
    執行完畢。
二、詎乙○○仍不知悔改，明知海洛因業經毒品危害防制條例列為第一級毒品，不得
    製造、運輸、販賣、轉讓、施用、或持有，竟於九十一年八月二十九日十八時至
    十九時許，在新竹市○○路加油站附近，向姓名年籍不詳之綽號「小胖」之人，
    以新台幣（下同）十四萬元之價格，購買第一級毒品海洛因一大包（正確數量不
    詳）後，隨即攜往其位在新竹縣竹東鎮○○路二○五巷三十五號之舊宅，並於同
    日十九時至二十一時之間，通知張家麟前來，張家麟即駕駛向乙○○所借用之五
    Ｈ－八四四八號自小客車，至新竹縣竹東鎮○○路某加油站，載同友人甲○○前
    往乙○○之舊宅內，與乙○○及乙○○之女友胡雅文聊天，嗣乙○○拿出其所購
    入之上開第一級毒品海洛因，除供自己吸用外，竟基於轉讓海洛因之概括犯意，
    連續無償轉讓海洛因予在場之張家麟、胡雅文、甲○○自行拿取施用（轉讓數量
    不詳，四人施用毒品部分業經檢察官聲請裁定送觀察、勒戒），另與張家麟（經
    臺灣新竹地方法院以九十一年度訴字第七六八號、本院以九十二年度上訴字第三
    一九七號判決判處有期徒刑七年二月在案），基於販賣第一級毒品海洛因之犯意
    聯絡，共同持乙○○所有以吸管做成之大小湯瓢、磅秤、分裝袋等工具，將乙○
    ○所有而攤放在客廳茶几報紙上已摻有葡萄糖之海洛因，分裝成九小包（即附表
    編號二所示），其間不詳人士撥打乙○○0000000000號行動電話詢問
    海洛因毒品出售價格及買賣時間等交易事項時，告知即將備妥並與對方議定欲以
    四千元不等之代價出售，而共同著手販賣海洛因之行為。嗣警方接獲密報檢舉乙
    ○○在前址販毒，乃於當晚十時三十分許前往該處查察，經以門縫窺視屋內發現
    茶几報紙上攤放有疑似毒品之白色粉末，遂入內當場在茶几上扣得攤放在報紙上
    、尚未分裝入袋內之海洛因毒品（即附表編號一所示）、已分裝完成之海洛因毒
    品九小包（即附表編號二所示）、分裝袋、大小湯瓢、電子磅秤、葡萄糖等物（
    即附表編號三所示），復經由張家麟帶同至停放在屋外之五Ｈ－八四四八號自小
    客車上扣得乙○○所有放置於車內之海洛因一小包（即附表編號四所示），而查
    獲上情，張家麟、乙○○販賣海洛因毒品之犯行因此未遂。
二、案經新竹市警察局移送臺灣新竹地方法院檢察署檢察官偵查起訴。
    理  由
一、訊據上訴人即被告乙○○對於轉讓第一級毒品海洛因予張家麟、甲○○、胡雅文
    之事實，均坦白承認，核與證人張家麟、胡雅文於原審，及證人甲○○於原審、
    本院審理時證述案發當晚被告確有提供海洛因供其等施用之情節相符，被告此部
    分之自白應與事實相符，堪以採信。至販賣第一級毒品海洛因犯行部分，訊據被
    告固不否認以十四萬元購入第一級毒品海洛因、在上開舊宅分裝海洛因及附表編
    號一至四所示之扣案物為其所有，惟矢口否認有何販賣第一級毒品海洛因之犯行
    ，辯稱：海洛因是買來自己要施用，沒有要販賣，分裝之目的是為攜帶方便，電
    子磅秤是為秤毒品之重量夠不夠，雖然有接到電話，但都是朋友打來聊天云云。
二、經查：
（一）本件扣案之如附表編號一至四所示之物，係在被告上開舊宅查獲等情，有新竹
      市警察局扣押筆錄、扣押物品清單及現場相片等件在卷為憑（見九十一年度偵
      字第五０六０號卷【下稱第五０六０號卷】第二十頁至第二十四頁），而附表
      編號一、二、四所示之物，經送鑑定確係海洛因毒品，有法務部調查局九十一
      年十月二十三日、十一月六日、十一月十四日鑑定通知書五份在卷可稽（見第
      五０六０號卷第一三四頁至第一三六頁），其中附表編號一所示未分裝攤在茶
      几上之海洛因淨重為四十二點六三公克，另已分裝成九小包之海洛因淨重為十
      四點六七公克，二者合計淨重多達五十七點三公克。
（二）被告雖否認有何販賣海洛因之行為，辯稱所查獲之海洛因係其個人要施用，並
      沒有要販賣云云。然查：被告與證人張家麟在現場確有以磅秤、分裝袋等分裝
      工具分裝海洛因，及以電話聯絡販賣毒品價格等情，已據證人甲○○於偵訊時
      分別證稱：我看到他們二人（被告、證人張家麟）用分裝工具在分裝海洛因，
      分裝前，他們有先用電子秤秤重量，他們二人在現場各自接外面打進來行動電
      話時，有提到一小包要賣四千元，我看到很多人打行動電話給他們二人，他們
      就跟對方說「等一下，就快要好了」等語（見第五０六０號卷第二十七頁），
      於原審審理時亦結證稱：在檢察官那邊所講的話都實在，聽到被告說毒品一包
      要賣三千到四千元，被告送毒品給我用，是要我試用毒品純度等語（見原審卷
      第六十八頁、第六十九頁）。至證人甲○○於原審審理時證述係被告一人在分
      裝毒品，與其在偵訊時所稱係被告及證人張家麟二人分裝，雖有所出入，惟證
      人甲○○對被告有分裝毒品行為之陳述並無二致，顯見被告確有分裝毒品之行
      為。又證人甲○○於本院審理時雖僅證稱當天晚上只看到被告與朋友聊天，並
      未提及其他事實，惟證人甲○○亦證稱於檢察官偵訊時係據實陳述及原審法官
      訊問時所言實在（見本院九十三年七月十三日審判筆錄），顯見證人甲○○於
      偵訊時及原審審理時所述被告與證人張家麟在現場有以磅秤、分裝袋等分裝工
      具分裝海洛因，以及以電話聯絡販賣毒品價格等情，並無不實。另證人胡雅文
      於偵訊時亦證稱：有看到他們在分裝毒品，用查獲的小湯瓢從海洛因大包裝到
      小的夾鏈袋等語（見五０六０號卷第二十八頁背面），證人胡雅文於原審審理
      時亦結證稱：在偵訊時所述確實實在，被告給我施用毒品時，有問我純度好不
      好等語。查證人胡雅文、證人甲○○與被告間並無怨隙，證人胡雅文復為被告
      之女友，證人甲○○、胡雅文應無設詞誣陷被告之可能。由證人甲○○、胡雅
      文證述試用毒品純度乙情，可見被告販賣毒品海洛因之犯意甚明。蓋海洛因並
      無公定之價格，價格可隨毒品之純度而有所調整，若如被告所辯是要供自己施
      用，則被告何須提供毒品予證人試用其純度。
（三）再者，被告於案發當時所使用之0000000000號行動電話，於查獲當
      晚即九十一年八月二十九日十九時至二十二時四十四分許，通話頻繁，每通通
      話時間至長僅一分鐘餘，大多是僅短短數十秒，有通聯紀錄一份在卷足參（見
      五○六○號卷第六十八頁），倘被告所辯當時係在與朋友「聊天」，何以通話
      時間如此短暫，又何以如此湊巧當晚有數不同之朋友打電話進來與被告聊天。
      再參以被告於本院審理時自承平日吸用第一級毒品量為一、二公克，而本件扣
      案毒品多達五十七公克餘，接近被告二個月之吸食量，而被告平日並無工作，
      無固定收入，業據證人胡雅文於原審證述在卷，衡情被告以困拮之財力應無購
      入大量之毒品供己吸用之理，此外，復有電子磅秤、分裝袋、大小湯瓢等物扣
      案，凡此客觀情狀，均與一般販賣毒品者持有毒品數量多、有分裝工具等情相
      符，被告雖辯稱是自己要施用，但分裝之目的若是為供自己施用攜帶方便，則
      何須以電子磅秤精準地秤其重量再分裝成數小袋，被告辯解，顯係避重就輕之
      詞，不足採信。
（四）綜上所述，被告與張家麟確有分裝海洛因毒品，並以行動電話與不詳人士聯繫
      販毒細節，應堪認定，被告此部分犯罪事證明確，其犯行亦堪認定。
三、核被告所為，係犯毒品危害防制條例第四條第五項、第一項之販賣第一級毒品未
    遂罪，與同條例第八條第一項之轉讓第一級毒品罪。被告與張家麟就販賣海洛因
    毒品未遂罪部分，有犯意之聯絡及行為之分擔，應論以共同正犯。被告與張家麟
    已著手於販賣海洛因毒品因遭警查獲而未遂，應論以未遂犯，並依刑法第二十六
    條前段減輕其刑。檢察官雖認被告與張家麟係共同販賣第一級毒品既遂，惟按販
    賣毒品罪，係行為人明知其為毒品，意圖販賣營利，而將毒品購入或賣出，有一
    於此，不必二者兼備，其犯罪即為完成，有最高法院二十五非字第一二三號判例
    意旨可稽，然本件並查無證據證明扣案毒品一開始係被告以販賣之意圖而購入，
    是被告與張家麟之行為僅構成販賣未遂，公訴意旨尚有未洽。又被告數次轉讓第
    一級毒品海洛因之行為，時間緊接，觸犯構成要件相同之罪名，顯係基於概括犯
    意反覆為之，為連續犯，應依刑法第五十六條之規定論以一罪，並加重其刑。被
    告持有海洛因之犯行，為販賣海洛因未遂、轉讓海洛因所吸收，均不另論罪。又
    其所犯上開二罪，犯意個別，行為互異，應分論併罰。末查，被告於八十六年間
    因妨害自由案件，經本院以八十六年度上易字第八○八四號判決判處有期徒刑四
    月，如易科罰金以銀元三百元折算一日確定在案，於八十七年五月五日易科罰金
    執行完畢，有本院被告全國前案紀錄表在卷可稽，其於五年內再犯本件有期徒刑
    以上之二罪，均應論以累犯，轉讓第一級毒品部分應遞加重其刑，販賣第一級毒
    品未遂部分，因法定刑為死刑及無期徒刑依法均不得加重，僅依未遂犯之規定減
    輕其刑。
四、原審就被告共同販賣第一級毒品未遂部分據以論罪科刑，固非無見。惟查，附表
    編號三所示分裝袋等物，係被告所有供本件販賣毒品犯行所用之物，業據被告供
    承為其所有在卷，應依毒品危害防制條例第十九條第一項規定宣告沒收之，方屬
    適法，原審依刑法第三十八條第一項第二款規定，對附表編號三所示分裝袋等物
    諭知沒收，尚有未洽。被告上訴否認犯罪，雖無理由，然原判決此部分既有如上
    可議之處，自應無可維持，應由本院將關於被告共同販賣第一級毒品未遂暨執行
    刑部分撤銷改判。爰審酌本件查獲之海洛因毒品達五十餘公克，數量非少，本件
    係因警方及時查獲而未得逞，販賣毒品所生戕害不特定多數人身心之嚴重危害，
    且被告素行不佳，前甫因意圖販賣而持有第二級毒品罪，經原審判處有期徒刑八
    年在案（尚未確定），竟仍不知警惕，續為本件犯行及犯後堅不承認販毒等一切
    情狀，量處被告如主文第二項所示之刑。扣案如附表編號一、二、四所示之海洛
    因，均為被告所有之物，屬管制之第一級毒品，應依毒品危害防制條例第十八條
    第一項前段規定沒收銷燬，附表編號三所示分裝袋等物係被告所有供本件販賣毒
    品犯行所用之物，亦據被告供承在卷，應依毒品危害防制條例第十九條第一項規
    定沒收。
五、至於被告連續轉讓第一級毒品部分，原審以被告罪證明確，適用毒品危害防制條
    例第八條第一項、刑法第十一條前段、第五十六條、第四十七條，審酌被告為販
    賣毒品圖利，竟不惜以無償提供毒品供人施用之方式，以瞭解毒品之純度，轉讓
    毒品所生戕害他人身心之嚴重危害，且被告素行不佳，前甫因意圖販賣而持有第
    二級毒品罪，經原審判處有期徒刑八年在案（尚未確定），竟仍不知悔改，屢屢
    犯罪等一切情狀，判處被告有期徒刑二年二月。其認事用法均無不合，量刑亦屬
    適當。被告上訴主張原審量刑過重，指摘原判決不當，為無理由，應予駁回。
六、被告所犯共同販賣第一級毒品未遂罪與連續轉讓第一級毒品罪，犯意各別、罪名
    互異，應分論併罰之。爰就被告撤銷改判部分（共同販賣第一級毒品未遂，所處
    有期徒刑十年）與上訴駁回部分（連續轉讓第一級毒品，所處有期徒刑二年二月
    ）所處之刑，並定其應執行刑如主文第四項所示。
據上論斷，應依刑事訴訟法第三百六十八條、第三百六十九條第一項前段、第三百六
十四條、第二百九十九條第一項前段、毒品危害防制條例第四條第五項、第一項、第
十八條第一項前段、第十九條第一項、刑法第十一條前段、第二十八條、第二十六條
前段、第四十七條、第五十一條第五款，判決如主文。
本案經檢察官柯麗鈴到庭執行職務。
中　　　華　　　民　　　國　　九十三　　年　　　七　　　月　　二十七　　日
                              臺灣高等法院刑事第五庭
                                  審判長法  官  曾　德　水
                                        法  官  魏　新　國
                                        法  官  楊　炳　禎
右正本證明與原本無異。
如不服本判決，應於收受送達後十日內向本院提出上訴書狀，其未敘述上訴之理由者
並得於提起上訴後十日內向本院補提理由書（均須按他造當事人之人數附繕本）。
                                        書記官  廖　素　花
中　　　華　　　民　　　國　　九十三　　年　　　七　　　月　　二十八　　日
附錄：本案論罪科刑法條全文
毒品危害防制條例第四條第一項、第五項
製造、運輸、販賣第一級毒品者，處死刑或無期徒刑；處無期徒刑者，得併科新台幣
一千萬元以下罰金。
前四項之未遂犯罰之。
毒品危害防制條例第八條
轉讓第一級毒品者，處一年以上七年以下有期徒刑，得併科新台幣一百萬
元以下罰金。
附表：
┌──┬────────┬─────┬──────────────────┐
│編號│名            稱│數      量│備                                註│
├──┼────────┼─────┼──────────────────┤
│一  │海洛因毒品      │一袋      │(1)原攤放在屋內茶几報紙上，尚未分裝入│
│    │                │          │  袋中，嗣員警查獲後將全部悉數裝入一│
│    │                │          │  個當場所扣得之分裝袋中，並以九十一│
│    │                │          │  年度白保管字第二一六號編號一扣押中│
│    │                │          │  ，扣押物品清單見九十一年度偵字第五│
│    │                │          │  ０六０號卷【下稱第五０六０號卷】第│
│    │                │          │  一宗第七十二頁。                  │
│    │                │          │(2)該袋海洛因經送檢驗（管制編號：1000│
│    │                │          │  01430），淨重四十二點六三公克（包 │
│    │                │          │  裝重三點四二公克）。              │
│　  │                │          │(3)法務部調查局鑑定通知書見第五０六０│
│    │                │          │  號卷第二宗第四十六頁。            │
│    │                │          │(4)應依毒品危害防制條例第十八條第一項│
│    │                │          │ 前段沒收銷燬。                    │
├──┼────────┼─────┼──────────────────┤
│二  │海洛因毒品      │九小包    │(1)在屋內茶几上扣到，已分裝完成，並以│
│    │                │          │  九十一年度白保管字第二一六號編號二│
│    │                │          │  、四至十一扣押中，扣押物品清單見第│
│    │                │          │  五０六０號卷第一宗第七十二至七十三│
│    │                │          │  頁。                              │
│    │                │          │(2)經送檢驗：其中管制編號：000000000 │
│    │                │          │  、000000000、000000000、000000000 │
│    │                │          │  、000000000、000000000與附表編號五│
│    │                │          │  所示管制編號000000000之海洛因，合 │
│    │                │          │  計淨重十三點０六公克（包裝重二點四│
│    │                │          │  七公克）；管制編號000000000淨重一 │
│    │                │          │  點三五公克（包裝重零點二二公克）；│
│    │                │          │  管制編號000000000淨重零點二四公克 │
│    │                │          │  （包裝重零點二二公克）；管制編號10│
│    │                │          │  0000000淨重零點零二公克（包裝重零 │
│    │                │          │  點二一公克）。                    │
│    │                │          │(3)法務部調查局鑑定通知書見第五０六０│
│    │                │          │  號卷第二宗第四十七至五十頁。      │
│    │                │          │(4)應依毒品危害防制條例第十八條第一項│
│    │                │          │ 前段沒收銷燬。                    │
├──┼────────┼─────┼──────────────────┤
│三  │分裝袋          │三十三個  │(1)以九十一年度保管字第一三八八號扣押│
│    │大湯瓢          │一個      │  中，扣押物品清單見第五０六０號卷第│
│    │小湯瓢          │四個      │  一宗第七十五頁。                  │
│    │電子磅秤        │一個      │(2)分裝袋之數量雖於扣押物品清單上記載│
│    │葡萄糖          │一包      │  三十個，然經勘驗數量係三十三個，有│
│    │                │          │  原審九十二年七月十五日審理筆錄第八│
│    │                │          │  頁之勘驗筆錄為憑，此外，有一個分裝│
│    │                │          │  袋在警方查獲後用來裝放編號一所示攤│
│    │                │          │  在報紙上之海洛因毒品，不包含在內。│
│    │                │          │(3)應依毒品危害防制條例第十九條第一項│
│    │                │          │  沒收。                            │
│    │                │          │                                    │
├──┼────────┼─────┼──────────────────┤
│四  │海洛因毒品      │一包      │(1)以九十一年度白保管字第二一六號編號│
│    │                │          │  三扣押中，扣押物品清單見第五０六０│
│    │                │          │  號卷第一宗第七十二頁。            │
│    │                │          │(2)該袋海洛因（管制編號：000000000） │
│    │                │          │  ，經與附表一編號二所示九小包海洛因│
│    │                │          │  其中六包一起檢驗，合計淨重十三點零│
│    │                │          │  六公克（包裝重二點四七公克）。    │
│    │                │          │(3)法務部調查局鑑定通知書見第五０六０│
│    │                │          │  號卷第二宗第四十七頁。            │
│    │                │          │(4)應依毒品危害防制條例第十八條第一項│
│    │                │          │ 前段沒收銷燬。                    │
│    │                │          │                                    │
└──┴────────┴─────┴──────────────────┘
